【裁判字號】    99,訴緝,294
【裁判日期】    991209
【裁判案由】    毒品危害防制條例
【裁判全文】
臺灣板橋地方法院刑事判決             99年度訴緝字第294號
公  訴  人  臺灣板橋地方法院檢察署檢察官
被      告  高佩誠
上列被告因違反毒品危害防制條例等案件，經檢察官分別提起公
訴（99年度毒偵字第817 號、99年度毒偵字第3835號），本院予
以合併審理，並經本院合議庭裁定改依簡式審判程序，判決如下
：
    主  文
高佩誠施用第一級毒品，累犯，處有期徒刑玖月，扣案之第一級
毒品海洛因壹包（含包裝袋，驗餘淨重零點捌玖貳公克）沒收銷
燬之；又施用第一級毒品，累犯，處有期徒刑玖月，扣案之第一
級毒品海洛因壹包（含包裝袋，驗餘淨重零點零貳公克）沒收銷
燬之；又施用第二級毒品，累犯，處有期徒刑陸月，扣案之第二
級毒品甲基安非他命壹包（含包裝袋，驗餘淨重零點玖伍參捌公
克）沒收銷燬之，扣案之吸食器壹組沒收。應執行有期徒刑壹年
拾月，扣案之海洛因貳包（均含包裝袋，驗餘總淨重零點玖壹貳
公克）及甲基安非他命壹包（含包裝袋，驗餘淨重零點玖伍參公
克），均沒收銷燬之，扣案之吸食器壹組沒收。
    事  實
一、高佩誠前於民國93年間因施用毒品案件，經本院以93年度毒
    聲字第17號裁定送勒戒處所觀察、勒戒後，認無繼續施用毒
    品之傾向，於93年3 月4 日執行完畢釋放，由臺灣板橋地方
    法院檢察署檢察官於93年3 月18日以92年度毒偵字第3654號
    處分不起訴。其於96年間，又因施用第二級毒品案件，經本
    院以97年度簡字第135 號判決判處有期徒刑5 月確定，復於
    97年間因施用第二級毒品案件，經本院以97年度簡字第2718
    號判決判處有期徒刑4 月確定，其所犯上開2 罪嗣經本院以
    97年度聲字第3505號裁定應執行有期徒刑8 月，於98年4 月
    5 日縮刑期滿執行完畢。
二、詎其猶不知悔改，於前開觀察、勒戒執行完畢釋放後5 年內
    ，再於96、97年間，屢因犯施用毒品罪而遭本院判處罪刑後
    ，明知海洛因、甲基安非他命分係屬毒品危害防制條例第2
    條第2 項第1 款、第2 款所定之第一級、 第二級毒品，不得
    持有、施用，復分別基於施用第一級毒品海洛因、第二級毒
    品甲基安非他命之犯意，先後為下列之行為：（一）於99年
    1 月10日12時許，在其位於臺北縣三重市○○街1 之11號之
    住處，以將香菸摻以毒品海洛因後點燃之方式，施用第一級
    毒品海洛因乙次；（二）於99年4 月29日12時許，在其位於
    臺北縣三重市○○路○ 段64號9 樓之居所，先以將香菸摻以
    毒品海洛因後點燃之方式，施用海洛因乙次；(三)另於同上
    時間，在同上址居所，以將第二級甲基安非他命置入玻璃球
    內燒烤後產生煙霧吸食之方式，施用第二級毒品甲基安非他
    命乙次。嗣分別於99年1 月10日17時20分許，為警在臺北縣
    三重市○○街與三民街175 巷口查獲並扣得其所有供已施用
    之第一級毒品海洛因1 包（淨重0.8940公克，驗餘淨重0.89
    20公克），及99年4 月29日14時許，為警在其上址居所內查
    獲，並扣得其所有供已施用之第一級毒品海洛因1 包（淨重
    0.0220公克，驗餘淨重0.02公克）、第二級毒品甲基安非他
    命1 包（淨重0.9540公克，驗餘淨重0.9538），及其所有供
    施用第二級毒品所用之吸食器1 組，再經警分別採集其尿液
    送驗後，檢驗結果分別呈嗎啡及甲基安非他命之陽性反應，
    而查悉上情。
三、案經臺北縣政府警察局三重分局及蘆洲分局報告臺灣板橋地
    方法院檢察署檢察官偵查起訴。
    理  由
一、查被告高佩誠所犯係死刑、無期徒刑、最輕本刑為3 年以上
    有期徒刑以外之罪，其於準備程序中就前揭被訴事實為有罪
    之陳述，經受命法官告知簡式審判程序之旨，並聽取其與公
    訴人之意見後，本院合議庭認為適宜由受命法官獨任進行簡
    式審判程序，爰依刑事訴訟法第273 條之1 第1 項規定，裁
    定由受命法官獨任進行簡式審判程序，合先敘明。
二、上揭事實，業據被告於本院審理時供承不諱，且被告2 次為
    警採集尿液送驗之結果，分別呈現嗎啡、嗎啡及甲基安非他
    命之陽性反應，有台灣檢驗科技股份有限公司99年1 月27日
    濫用藥物檢驗報告（檢體編號為：C0000000號）、99年5 月
    17日濫用藥物檢驗報告（檢體編號：I0000000號）、臺北縣
    政府警察局三重分局查獲毒品案件被移送者姓名、代碼對照
    表及臺北縣政府警察局蘆洲分局警詢筆錄各1 份在卷可參。
    並有白色粉塊、白色粉末及白色透明結晶各1 包與吸食器1
    組扣案可資佐證，且上開白色粉塊、白色粉末及白色透明結
    晶經送驗後，分別確含有海洛因、海洛因及甲基安非他命成
    分（均含包裝袋，驗餘淨重分別為0.8920公克、0.02公克及
    0.9538公克），亦分別有交通部民用航空局醫務中心99年1
    月22日航藥鑑字第0990246 號、99年6 月24日航藥鑑字第09
    94076 號、99年6 月3 日航藥鑑字第0993568 號毒品鑑定書
    各1 紙在卷可考。足徵被告之自白與事實相符，堪以採信。
    是本案事證明確，被告於前開時地，分別施用第一級毒品海
    洛因2 次及第二級毒品甲基安非他命1 次之犯行，洵堪認定
    。
三、按毒品危害防制條例於92年7 月9 日修正公布，自93年1 月
    9 日施行，其中第20條、第23條將施用毒品之刑事處遇程序
    ，區分為「初犯」及「5 年內再犯」、「5 年後再犯」，依
    其立法理由之說明：「初犯」，經觀察、勒戒或強制戒治後
    ，應為不起訴處分或不付審理之裁定；經觀察、勒戒或強制
    戒治執行完畢釋放後，「5 年內再犯」者，因其再犯率甚高
    ，原實施之觀察、勒戒及強制戒治既已無法收其實效，爰依
    法追訴或裁定交付審理。至於經觀察、勒戒或強制戒治執行
    完畢釋放後，「5 年後再犯」者，前所實施之觀察、勒戒或
    強制戒治已足以遮斷其施用毒品之毒癮，為期自新及協助其
    斷除毒癮，仍適用「初犯」規定，先經觀察、勒戒或強制戒
    治之程序。從而依修正後之規定，僅限於「初犯」及「5 年
    後再犯」二種情形，始應先經觀察、勒戒或強制戒治程序。
    倘被告於5 年內已再犯，經依法追訴處罰，縱其第3 次（或
    第3 次以上）再度施用毒品之時間，在初犯經觀察、勒戒或
    強制戒治執行完畢釋放5 年以後，已不合於「5 年後再犯」
    之規定，且因已於「5 年內再犯」，顯見其再犯率甚高，原
    實施觀察、勒戒或強制戒治，已無法收其實效，即應依該條
    例第10條處罰。（最高法院95年第7 次刑事庭會議決定意旨
    、95年度台非字第65號刑事判決意旨參照）。查本件被告因
    施用毒品案件，經本院以93年度毒聲字第17號裁定送勒戒處
    所觀察、勒戒後，認無繼續施用毒品之傾向，於93年3 月4
    日執行完畢釋放，竟於96、97年間再因施用毒品案件，經本
    院先後以前開判決判處罪刑確定等情，有臺灣高等法院被告
    前案紀錄表1 份在卷可憑，是依上開說明，被告於前述觀察
    、勒戒執行完畢釋放後5 年內，再犯施用毒品罪，經本院判
    決有罪確定後，復犯本件施用海洛因、甲基安非他命毒品之
    犯行，本件犯行距前揭觀察、勒戒執行完畢釋放後雖逾5 年
    ，惟核與毒品危害防制條例第20條第3 項所定「5 年後再犯
    」之立法意旨不符，揆諸上開說明，仍應予追訴、處罰。
四、論罪科刑及沒收：
(一)查海洛因、甲基安非他命分別係毒品危害防制條例第2 條第
    2 項第1 款、第2 款所稱之第一級、第二級毒品，不得非法
    持有及施用。核被告所為分別係犯毒品危害防制條例第10條
    第1 項、第2 項之施用第一級毒品罪、第二級毒品罪。被告
    持有第一級毒品海洛因、第二級毒品甲基安非他命之低度行
    為，皆各已為施用之高度行為所吸收，均不另論罪。又被告
    分別施用第一級毒品海洛因2 次及第二級毒品甲基安非他命
    1 次之犯行間，犯意各別，罪名互殊，應予分論併罰。再查
    ，被告有事實欄所載之前科紀錄，甫於98年4 月5 日縮刑期
    滿執行完畢乙情，有上開前案紀錄表1 份在卷足憑，其於有
    期徒刑之刑之執行完畢後，5 年內故意再犯本件有期徒刑以
    上之上開3 罪，均為累犯，皆應依法加重其刑。爰審酌被告
    雖經觀察、勒戒，卻仍未能戒斷施用毒品惡習，屢犯施用毒
    品之罪，顯見其戒治意志不堅，缺乏戒絕毒癮之動機，本應
    從重量刑以收刑罰教化之效，惟念其施用毒品係對己身殘害
    ，並未造成他人具體危害，且於犯後坦承犯行，態度尚稱良
    好等一切情狀，酌情分別量處如主文所示之刑，並定其應執
    行之刑，以示儆懲。
(二)末查，扣案之白色粉塊、白色粉末及白色透明結晶各1 包經
    送驗結果，確分別含第一級毒品海洛因及第二級毒品甲基安
    非他命之成分，業已認明如前，爰應依毒品危害防制條例第
    18 條第1項前段之規定，沒收銷燬之；又鑑定單位一般係以
    傾倒之方式，將包裝袋內之毒品倒出而與包裝袋分離而稱重
    ，必要時，輔以刮杓刮取袋內毒品，然無論依何種方式分離
    ，包裝袋內均有極微量之毒品殘留，業經法務部調查局以93
    年3 月19日調科壹字第09300113060 號函釋在案，並為本院
    職務上已知之事實，足認本件用以包覆扣案海洛因及甲基安
    非他命之包裝袋共3 只，其內含有極微量之毒品殘留而無法
    析離，應整體視為扣案之第一級毒品海洛因及第二級毒品甲
    基安非他命，不問屬於犯人與否，俱依前開規定併予沒收銷
    燬之。至於鑑驗耗用之毒品既已滅失，自無庸宣告沒收銷燬
    ，附此敘明。另扣案吸食器1 組屬被告所有，且為供本件被
    告施用第二級甲基安非他命毒品犯行所用之物乙節，業據被
    告於本院審理中供承在卷（見本院99年度訴緝字第295 號卷
    第27頁背面），爰依刑法第38條第1 項第2 款，併予宣告沒
    收。
據上論斷，應依刑事訴訟法第273 條之1 第1 項、第299 條第1
項前段，毒品危害防制條例第10條第1 項、第2 項、第18條第1
項前段，刑法第11條、第47條第1 項、第51條第5 款、第38條第
1 項第2 款，判決如主文。
本案經檢察官張世聰到庭執行職務。
中    華    民    國    99    年    12   月      9    日
                  刑事第九庭  法  官 鄭凱文
以上正本證明與原本無異。
如不服本判決應於收受本判決後10日內向本院提出上訴書狀，並
應敘述具體理由，如未敘述上訴理由者，應於上訴期間屆滿後20
日內補提理由書狀於本院（均須按他造當事人之人數附繕本）「
切勿逕送上級法院」。
                              書記官 陳筱惠
中    華    民    國    99    年    12    月    10    日
附錄本案論罪法條：
毒品危害防制條例第10條：
施用第一級毒品者，處6 月以上5 年以下有期徒刑。
施用第二級毒品者，處3 年以下有期徒刑。

司法院資訊處製作；財團法人民間司法改革基金會備份。
